臺灣高雄地方法院刑事判決　　　　　　 100年度易字第1750號
公　訴　人　臺灣高雄地方法院檢察署檢察官
被　　　告　呂悟玄
上列被告因詐欺案件，經檢察官提起公訴（100 年度偵字第2676
5 號），本院判決如下：
    主  文
呂悟玄幫助意圖為自己不法之所有，以詐術使人將本人之物交付
，處拘役伍拾日，如易科罰金，以新臺幣壹仟元折算壹日。
    事  實
一、呂悟玄可預見一般取得他人金融帳戶常與財產犯罪有密切之
    關聯，亦知悉詐騙集團等不法份子經常利用他人存款帳戶、
    提款卡、密碼以轉帳方式，詐取他人財物，並以逃避追查，
    竟仍以不違背其本意之幫助犯意，於民國100 年5 月下旬至
    同年月28日間某日晚上某時，在高雄市○○區○○路與水管
    路口之某鵝肉店前，將其開設於玉山銀行大昌分行帳號：00
    0000000000 0號帳戶（以下簡稱系爭帳戶）之提款卡含密碼
    ，提供予真實姓名年籍不詳自稱「經理」（下稱「經理」）
    之某成年男子使用，該姓名年籍不詳之男子取得該帳戶後，
    即與其所屬之詐欺集團成員共同基於意圖為自己不法所有之
    犯意聯絡，於同年5 月28日18時14分許，推由某成員撥打電
    話向林雅蝗佯稱，林雅蝗之前在網路購物，因客服人員操作
    疏失，將單筆款項變成12筆，若不更正，將被連續扣款12
    次，要求林雅蝗至提款機前查詢有無遭到扣款云云，致林雅
    蝗陷於錯誤，於同日19時23分許，至新北市○○區○○街郵
    局附設之自動櫃員機前，依對方之指示操作，詎其郵局帳戶
    內一筆新臺幣（下同）2 萬8422元之款項，竟轉匯入呂悟玄
    上開玉山銀行帳戶內，嗣驚覺受騙乃報警處理，而循線查悉
    上情。
二、案經高雄巿政府警察局左營分局報告臺灣高雄地方法院檢察
    署檢察官偵查起訴。
    理  由
壹、程序方面：
    按被告以外之人於審判外之言詞或書面陳述，除法律有規定
    者外，不得作為證據；被告以外之人於審判外之陳述，雖不
    符同法第159 條之1 至第159 條之4 之規定，但經當事人於
    審判程序同意作為證據，法院審酌該言詞陳述或書面陳述作
    成時之情況，認為適當者，亦得為證據，刑事訴訟法第159
    條第1 項、第159 條之5 第1 項分別定有明文。本判決所引
    用之傳聞證據，均經本院依法踐行調查證據程序，當事人於
    審判程序亦同意作為證據，本院審酌證據資料作成時之情況
    ，並無違法不當及證明力明顯過低之瑕疵，且無依法應排除
    其證據能力之情形，認以之作為證據應屬適當，故有證據能
    力。
貳、實體方面：
一、訊據被告呂悟玄固坦承有於上揭時地，將其所申辦之系爭帳
    戶之提款卡連同密碼交予「經理」之成年男子，惟矢口否認
    有何詐欺犯行，辯稱：伊是看報紙應徵司機，對方要求伊提
    供提款卡及密碼，因為要去銀行照會我的信用是否正常，伊
    完全不知渠等持以詐欺被害人林雅蝗，主觀上並無幫助詐欺
    之認識及故意云云。經查：
  (一)被告於民國100 年5 月下旬至同年月28日間某日晚上某時，
    在高雄市○○區○○路與水管路口之某鵝肉店前，將其系爭
    帳戶之提款卡含密碼，提供「經理」之成年男子使用，以及
    系爭帳戶嗣流入詐欺集團手中，該詐欺集團成年成員於同年
    5 月28日18時14 分 許，推由某成員撥打電話向林雅蝗佯稱
    ：林雅蝗之前在網路購物，因客服人員操作疏失，將單筆款
    項變成12筆，若不更正，將被連續扣款12次，要求林雅蝗至
    提款機前查詢有無遭到扣款云云，致林雅蝗陷於錯誤，於同
    日19時23分許，至新北市○○區○○街郵局附設之自動櫃員
    機前，依對方之指示操作，詎其郵局帳戶內一筆2 萬8422元
    之款項，竟轉匯入呂悟玄系爭帳戶內等情，為被告於本院審
    理中所不爭執，核與證人即被害人林雅蝗於警詢中所證情節
    相符，復有郵政自動櫃員機交易明細表、內政部警政署反詐
    騙諮詢專線紀錄表、帳戶個資檢視資料、系爭帳戶申請資料
    、客戶歷史交易清單各1 份在卷可考（見警卷第16頁、第22
    頁、第28至37頁），堪認被告所持之系爭帳戶，確曾遭詐欺
    集團使用，並向被害人林雅蝗詐取2 萬8422元。
  (二)被告雖辯稱：伊看見報紙分類廣告去應徵司機時，「經理」
    要求伊提供系爭帳戶去銀行照會其信用，遂提供系爭帳戶提
    款卡及密碼，伊因此才受騙交付系爭帳戶，伊也是被害人云
    云，並提出100 年5 月21日自由時報分類廣告影本1 份（見
    警卷第26頁）為據。惟確認金融機構帳戶可否正常使用，交
    付附有最新資料之存摺即可，無須交付帳戶之提款卡及密碼
    ，且一般民眾應徵工作經錄取後，如需提供金融機構帳戶供
    公司作為薪資轉帳之用，亦僅需提供存摺封面影本或告知帳
    戶名稱及帳號，無一併將金融機構帳戶之提款卡及密碼交付
    予對方之必要。此外，被告上開所指報紙分類廣告至多僅能
    認定被告提供系爭帳戶提款卡及密碼之「動機」在於求職，
    未直接換取該帳戶之對價，然尚不足以推翻被告係在權衡可
    能之利弊得失後，仍基於不確定故意提供系爭帳戶存摺、提
    款卡及密碼之事實，故上開證據資料尚不足為被告有利之認
    定。
  (三)按金融機構之帳戶攸關存戶個人財產權益之保障，如非與本
    人有密切關係，衡情一般人皆不致輕易提供他人使用，參以
    邇來利用人頭帳戶以行詐欺之事猖獗，屢經報章雜誌及電視
    媒體披露宣導，以避免個人金融機構帳戶遭人利用為詐財工
    具，殆屬普遍而極易體察之一般生活常識，倘遇他人不自為
    申請開立金融機構帳戶，竟蒐集不特定人之金融機構帳戶使
    用，應可預見所提供之金融機構帳戶將作為與財產犯罪有關
    之工具。本件被告交付系爭帳戶予真實姓名年籍不詳自稱「
    經理」之成年男子乙情，已如前述，而被告已屆39歲，高中
    畢業，職業工，業據被告供陳在卷（見警卷第1 頁），為具
    有求職經驗及智慮成熟之成年人，其未至公司應徵，亦不知
    應徵公司地址，竟於應徵工作之性質、地點、對方年籍資料
    及是否已經錄取等關於應徵工作之重要事項，均毫無所知之
    情況下，即於第一次見面之際，率爾在路邊提供系爭帳戶之
    提款卡及密碼予對方，此舉顯與其個人生活經驗有違，可認
    被告於交付系爭帳戶之際，已可預見上開帳戶將被不法集團
    成員利用，而以之為犯罪贓款之匯入流出，且對於該不法集
    團以詐欺或其他方法詐欺被害人財產等結果之發生亦不違反
    其交付帳戶之本意。從而，被告於交付上開帳戶時，有幫助
    該詐欺集團利用該帳戶犯罪之不確定故意，至為明確。另被
    告交付系爭帳戶提款卡及密碼前，系爭帳戶內之存款僅餘6
    元，有上開玉山銀行帳戶客戶歷史交易清單1 份可佐（見警
    卷第36頁），足徵被告知悉將系爭帳戶交給對方後，可能無
    法再予使用，其對於對方為可疑人士，早有懷疑，由此益徵
    被告對於不詳人士將利用系爭帳戶作為詐欺犯罪工具之事實
    有所認識，顯然具有幫助詐欺之不確定故意。是被告上開辯
    解，顯係卸責之詞，要無足取。
  (四)綜上，本案事證明確，被告犯行堪以認定，應依法論科。
三、按刑法上之幫助犯，係對於犯罪與正犯有共同之認識，而以
    幫助之意思，對於正犯資以助力，且未參與實施犯罪之行為
    者而言（最高法院75年度台上字第1509號、84年度台上字第
    5998號、88年度台上字第1270號判決參照）。被告呂悟玄與
    真實姓名年籍不詳自稱「經理」之成年男子與其所屬詐欺集
    團成年成員間，並無共同實施詐欺犯罪之犯意聯絡或行為分
    擔，僅基於幫助詐欺之意思，提供系爭帳戶予詐欺集團成年
    成員使用，促其詐欺犯行之實現，依上開說明，為幫助犯，
    是核被告所為，係犯刑法第30條第1 項、第339 條第1 項之
    幫助詐欺取財罪。又被告既未實際參與詐欺犯罪，其所犯情
    節較正犯輕微，爰依刑法第30條第2 項之規定，減輕其刑。
    爰審酌被告提供系爭帳戶供詐欺集團行騙財物，除造成被害
    人林雅蝗受有財產上之損失外，並徒增國家追訴犯罪之困難
    ，且犯後尚未與被害人達成和解，賠償被害人所受之損失，
    行為實有可議，惟念其前無任何犯罪紀錄，有臺灣高等法院
    被告前案紀錄表1 份附卷可佐，並考量本案犯罪情節、被告
    之智識程度、本件遭詐欺之人數僅1 人、金額為2 萬8422元
    等一切情況，量處如主文所示之刑，並諭知如主文所示之易
    科罰金折算標準，以示懲儆。
據上論斷，應依刑事訴訟法第299 條第1 項前段，刑法第339 條
第1 項、第30條、第41條第1 項前段，刑法施行法第1 條之1 條
第1 項、第2 項前段，判決如主文。
本案經檢察官朱華君到庭執行職務。
中    華    民    國   100    年    12    月    30    日
                  刑事第十五庭  審判長法  官    莊珮君
                                      法  官    許勻睿
                                      法  官    沈宗興
以上正本證明與原本無異。
如不服本判決應於收受判決後10日內向本院提出上訴書狀，並應
敘述具體理由。其未敘述上訴理由者，應於上訴期間屆滿後20日
內向本院補提理由書(均須按他造當事人之人數附繕本)「切勿逕
送上級法院」。
中    華    民    國   100    年    12    月    30    日
                                      書記官  陳恩慈
附錄本案論罪科刑法條：
中華民國刑法第339條
（普通詐欺罪）
意圖為自己或第三人不法之所有，以詐術使人將本人或第三人之
物交付者，處5 年以下有期徒刑、拘役或科或併科1 千元以下罰
金。
以前項方法得財產上不法之利益或使第三人得之者，亦同。
前二項之未遂犯罰之。